臺灣高等法院刑事裁定
                                      111年度抗字第777號
抗  告  人
即  受刑人  王嘉智




上列抗告人即受刑人因聲請定其應執行刑案件，不服臺灣新北地
方法院中華民國111年4月19日裁定（111年度聲字第754號），提
起抗告，本院裁定如下：
    主  文
原裁定撤銷。
甲○○犯附表所示各罪所處之刑，有期徒刑部分應執行有期徒刑伍
年拾月。
    理  由
一、原裁定意旨略以：抗告人即受刑人甲○○因詐欺等案件，經臺
    灣新竹地方法院、臺灣桃園地方法院、臺灣雲林地方法院及
    臺灣新北地方法院先後判處如附表所示之刑，均已確定在案
    。茲據檢察官聲請定其應執行之刑，核屬正當，爰考量受刑
    人所犯數罪之犯罪情節、侵害法益、時間間隔、罪質等因素
    ，並參酌受刑人之意見，於符合法律之內外部界限內，裁定
    應執行有期徒刑7年10月。
二、抗告意旨略以：量刑及定應執行刑，固屬法院得依職權自由
    裁量之事項，然並非概無拘束，除法律上有其外部界限及內
    部界限外，並應受比例原則、公平正義原則之規範，避免責
    任非難重複，產生邊際效應遞減之不當效果。再者，刑罰兼
    具報應主義、預防主義之雙重目的，故於量刑時，倘受刑人
    行為情狀處以適當徒刑即足以懲戒，並可達防衛社會之目的
    者，自非不可依客觀犯行與主觀惡性兩者加以考量其情狀，
    要難以行為人犯罪次數，作為其應執行刑之唯一標準，而應
    考量行為人犯罪時間之密接性等個人情狀定其應執行刑，以
    符合公平比例原則。為此，爰請給予受刑人公平、公正之裁
    定，充分考量受刑人所請，從新從輕定其應執行刑，以利受
    刑人悔過自新，早日回歸社會，重新做人。
三、按數罪併罰，分別宣告多數有期徒刑者，於各刑中之最長期
    以上，各刑合併之刑期以下，定其刑期，但不得逾30年，刑
    法第51條第5 款定有明文，係採「限制加重原則」規範執行
    刑之法定範圍，為其定刑之外部界限。因一律將宣告刑累計
    執行，刑責恐將偏重而過苛，不符現代刑事政策及刑罰之社
    會功能，而有必要透過定應執行刑程序，授權法官對被告本
    身及所犯各罪為總檢視，進行充分而不過度之評價，以妥適
    調整之。至數罪併罰定應執行刑之裁量標準，應兼衡罪責相
    當及特別預防之刑罰目的，具體審酌整體犯罪過程之各罪關
    係（例如各行為彼此間之關聯性《數罪間時間、空間、法益
    之異同性》、所侵害法益之專屬性或同一性、數罪對法益侵
    害之加重效應等）及罪數所反應行為人人格及犯罪傾向等情
    狀綜合判斷，為妥適之裁量，仍有比例原則及公平原則之拘
    束，倘違背此內部界限而濫用其裁量，仍非適法（最高法院
    104年度台抗字第718號裁定意旨參照）。刑法第51條就宣告
    多數有期徒刑採行加重單一刑之方式，除著眼於緩和多數有
    期徒刑合併執行所造成之苛酷外，更重在避免責任非難之重
    複，蓋有期徒刑之科處，不僅在於懲罰犯罪行為，更重在矯
    治犯罪行為人、提升其規範意識、回復社會對於法律規範之
    信賴，是應併合處罰之複數有期徒刑，倘一律合併執行，將
    造成責任重複非難。具體言之，行為人所犯數罪倘屬相同之
    犯罪類型者（如：複數竊盜犯行或複數施用毒品犯行），於
    併合處罰時其責任非難重複之程度較高，自應酌定較低之應
    執行刑；然行為人所犯數罪雖屬相同之犯罪類型，但所侵犯
    者為具有不可替代性、不可回復性之個人法益（如殺人、妨
    害性自主）時，於併合處罰時，其責任非難重複之程度則較
    低，而得酌定較高之應執行刑。
四、經查：
　㈠受刑人因犯如附表所示之罪，分別經判處如附表所示之刑，
    先後確定在案，有各該判決書及本院被告前案紀錄表在卷可
    稽。而受刑人所犯上開各罪之宣告刑，最長期之刑為有期徒
    刑2年，合併刑期為有期徒刑19年7月，原審於此範圍內，考
    量附表編號1至8所示之罪，業經臺灣雲林地方法院以110年
    度聲字第690號裁定應執行有期徒刑4年10月，附表編號9至1
    5所示之罪，業經臺灣新北地方法院以110年度訴字第424號
    判決定應執行有期徒刑3年6月，酌定其有期徒刑部分應執行
    有期徒刑7年10月，固無違背定應執行刑之外部界限。
  ㈡惟本件受刑人所犯如附表所示各罪，除附表編號2所示販賣第
    三級毒品未遂罪外，其餘所犯悉為罪質相同之詐欺罪，所侵
    害為個人財產法益，尚非具不可替代性、不可回復性，尤以
    其中附表編號1、3至8所示七罪，附表編號10至15所示六罪
    ，依各該判決之認定，受刑人係分別參與暱稱「招財貓」、
    「金虎爺」之人所屬詐欺集團擔任「車手」，及另一詐欺集
    團擔任「取簿手」工作，而犯加重詐欺取財罪，於各集團中
    涉案情節、犯罪分工相同，個人獲利有限，且犯罪時間均在
    108年6至7月及109年5月間，而有因所犯數罪分別繫屬審理
    、定刑，致有於不同案件各為定刑時，因各次定刑均受法定
    最低刑度即「各刑中之最長期以上」之限制，而有重複評價
    之虞，審酌受刑人所犯上開各罪，係在短時間內分別參與二
    詐欺集團擔任「車手」、「取簿手」，罪質完全相同，倘累
    加其各次應執行刑之刑期，實有刑罰與責任背離之不合理現
    象。
　㈢從而，原裁定以受刑人所犯如附表所示各罪，定應執行有期
    徒7年10月，實已趨近附表編號1至8所示之罪原定應執行刑
    與附表編號9至15所示之罪原定應執行刑之總和8年4月，難
    謂已充分審酌受刑人所犯各罪之犯罪類型特性、侵害法益屬
    性、各罪之犯罪時間、受刑人之犯罪傾向等，致有罪刑不相
    當之情。抗告人執此提起抗告，指摘原裁定不當，為有理由
    ，應由本院予以撤銷。
五、又抗告法院認為抗告有理由者，應以裁定將原裁定撤銷；於
    有必要時，並自為裁定，刑事訴訟法第413條定有明文。本
    件業經犯罪事實最後判決之原審法院依刑事訴訟法第477條
    第1項規定以裁定定其應執行之刑，本院為受理抗告之第二
    審法院，因認原裁定有上開可議之處而予撤銷，惟原裁定所
    憑之基礎事實並未變動，且裁量違誤之事實已明，並經本院
    詳述行使裁量之遵循標準，為使司法資源有效利用，應認合
    於上揭規定所稱有必要自為裁定之情形。從而，本院於刑法
    第51條第5款所定法律之外部界限，及受內部界限之拘束，
    審酌受刑人犯罪之次數、情節、罪質、所犯數罪整體之非難
    評價暨上揭犯罪反應出之人格特性及前所定應執行刑度等節
    ，定其有期徒刑部分應執行之刑如主文第二項所示，以使罪
    刑相當。
據上論斷，應依刑事訴訟法第413條、第477條第1項，刑法第53
條、第51條第5款、第50條第2項，裁定如主文。　
中　　華　　民　　國　　111 　年　　5 　　月　　31　　日
                  刑事第三庭    審判長法　官  張惠立   
                                      法　官  劉兆菊
                                      法　官  廖怡貞
以上正本證明與原本無異。
如不服本裁定，應於收受送達後五日內向本院提出抗告狀。
                                      書記官  劉芷含
中　　華　　民　　國　　111 　年　　5 　　月　　31　　日

附表：受刑人甲○○定應執行刑案件一覽表
編號  罪  名 宣 告 刑 犯罪日期 偵查機關案號 最後事實審法院案號 判決日期 確定判決法院案號 確定日期 易科罰金   備  註 1 三人以上共同詐欺取財 有期徒刑1年5月 108年6月3日 臺灣新竹地方檢察署108 年度偵字第7713號 臺灣新竹地方法院108 年度金訴字第166號 109年6月16日 臺灣新竹地方法院108 年度金訴字第166號 109年9月10日  否 經臺灣雲林地方法院以110 年度聲字第690 號 裁定定應執行有期徒刑4年10月 2 共同犯販賣第三級毒品未遂 有期徒刑1年10月 108年8月13日 臺灣新北地方檢察署108 年度少連偵字第344號 臺灣新北地方法院109 年度訴字第234號 109年8月31日 臺灣新北地方法院109 年度訴字第234號 109年9月30日  否  3 三人以上共同詐欺取財 有期徒刑1年2月 108年6月14日至108年6月15日 臺灣桃園 地方檢察 署108 年 度少連偵 字第280  號、108  年度偵字 第29151  、30492  、31957  號      臺灣桃園地方法院108 年度訴字第1212號 109年8月31日 臺灣桃園地方法院 108年度訴字第1212號 109年10月7日  否  4 三人以上共同詐欺取財 有期徒刑1年2月 108年6月19日       否  5 三人以上共同冒用政府機關及公務員名義犯詐欺取財 有期徒刑1年3月 108年7月25日 臺灣桃園地方檢察署109 年度偵字第820號 臺灣桃園地方法院109 年度審訴字第882號 109年11月19日 臺灣桃園地方法院109 年度審訴字第882號 109年12月23日  否  6 三人以上共同冒用政府機關及公務員名義犯詐欺取財 有期徒刑1年3月 108年7月17日至108年7月25日       否  7 三人以上共同詐欺取財 有期徒刑2年 108年6月25日、108年6月28日 臺灣雲林 地方檢察 署108 年 度偵字第 4242、53 18號    臺灣雲林地方法院109 年度訴字第69號 110年2月18日 臺灣雲林地方法院109 年度訴字第69號 110年3月22日  否  8 三人以上共同冒用公務員名義詐欺取財 有期徒刑1年3月 108年6月25日 臺灣雲林地方檢察署109 年度偵字第2853號 臺灣雲林地方法院 109年度訴字第836號 110年5月13日 臺灣雲林地方法院 109年度訴字第836號 110年6月14日  否  9 三人以上共同詐欺取財 有期徒刑1年4月 109年3月7日 臺灣新北 地方檢察 署109 年 度偵字第 27065、2 8457、29 750號    臺灣新北地方法院110 年度訴字第424號 110年12月29日 臺灣新北地方法院 110年度訴字第424號 111年2月8日  否 經臺灣新北地方法院以110 年度訴字第424 號判決定應執行有期徒刑3年6月，併科罰金5 萬元 10 三人以上共同詐欺取財 有期徒刑1年 109年5月15日       否  11 三人以上共同詐欺取財 有期徒刑1年2月，併科罰金1萬5千元 109年5月15日       否  12 三人以上共同詐欺取財 有期徒刑1年1月，併科罰金1萬5千元 109年5月15日       否  13 三人以上共同詐欺取財 有期徒刑1年3月，併科罰金1萬5千元 109年5月16日       否  14 三人以上共同詐欺取財 有期徒刑1年1月，併科罰金1萬5千元 109年5月16日       否  15 三人以上共同詐欺取財 有期徒刑1年4月，併科罰金1萬5千元 109年5月16日       否